臺灣士林地方法院民事裁定　九十一年度聲字第一○三○號
　　聲　請　人
　　即 異 議人　甲○○
　　送達代收人　任秀妍律師
右聲明異議人對於本院提存所於中華民國九十一年十月一日所為之（九一）取字第二
一○二號處分，提出異議，本院裁定如左：
    主      文
聲明異議駁回。
程序費用由聲請人負擔。
    理      由
一、異議意旨略以：異議人所提存之擔保金一千二百六十七萬元係依鈞院八十八年度
    全更字第一號假處分所提供之擔保，嗣經聲明異議人與假處分之相對人即債務人
    乙○○間請求移轉所有權之本案訴訟，業經歷審判決確定，依台灣高等法院八十
    九年度重上更（一）字第三十七號確定判決主文第二項，債務人應將系爭三十四
    筆土地所有權移轉登記予異議人，該三十四筆土地包含聲請假處分之八筆土地，
    雖判決內容係依共同訴訟當事人柏志偉、俞仁立、俞又仁之請求所為，而該三人
    復請求將系爭土地所有權移轉登記予甲○○，是以該三人之請求與異議人之請求
    完全相同，異議人之本案訴訟表面上並未勝訴，但事實上已獲全部勝訴判決確定
    ，符合民事訴訟法第一百零四條第三項之情形，該擔保金即應依聲明異議人之聲
    請予以返還，鈞院提存所卻以聲明異議人請求所有權移轉登記交付土地所持理由
    ，業經判決駁回確定在案，聲明異議人之本案訴訟並未獲全部勝訴判決，核與提
    存法第十六條第一項第三款之規定不合，而駁回返還擔保金之聲請，鈞院提存所
    之駁回顯於法不合等情。
二、按擔保提存之提存人因假處分所保全之請求，其本案訴訟已獲全部勝訴判決確定
    者，得請求提存所返還提存物，固為提存法第十六條第一項第三款所明定。查：
  (一)本件假處分提存人（債權人）即聲請人主張：其於七十三年間委請債務人乙○○
    搜購台北縣金山鄉○○○○○段第二三八、二三九、二三七之一等地號土地，已
    付清土地價款，因該土地大部分之地目為田地，聲請人無自耕農身分，乃暫信託
    登記予債務人乙○○名下，詎債務人乙○○於八十二年七月間，意圖侵占全部信
    託於其名下之土地，竟向台北縣汐止地政事務所，謊報所有權狀遺失，並以其中
    五筆土地辦理抵押借款，聲請人為保全向債務人乙○○請求移轉信託於其名下之
    土地所有權登記之權利，聲請本院以八十八年度裁全更字第一號裁定准予供擔保
    後就如附表所示之八筆土地為假處分，此據聲請人於假處分聲請狀內載述明確。
  (二)聲請人繼則對債務人乙○○起訴，主張其委託訴外人俞禮宏代理與債務人乙○○
    簽訂契約，並信託登記於債務人乙○○名下，爰依契約約定，先位請求債務人乙
    ○○將如附表所示之不動產移轉登記予聲請人指定之第三人汪林祥，備位請求返
　　還價金，惟經本院以八十四年度重訴字第十一號，認定聲請人非契約當事人而駁
　　回其訴。聲請人提起上訴，並經台灣高等法院持同一理由以八十六年度重上字第
　　七十九號判決駁回上訴，最高法院八十九年度台上字第四九六號裁定發回更審後
　　，聲請人以情事變更為由，變更原來先位訴之聲明為起訴聲明，請求債務人應將
　　如附表所示之土地移轉登記予聲請人，為經台灣高等法院復認定聲請人非契約當
　　事人，再以八十九年度重上更（一）字第三十七號判決駁回聲請人變更之訴。聲
　　請人提起上訴，經最高法院以九十一年度台上字第一一二三號裁定駁回上訴確定
　　，是聲請人未獲勝訴判決至明。
  (三)雖台灣高等法院於八十九年度重上更（一）字第三十七號判決第二項載明「被上
　　訴人即附帶上訴人（即債務人乙○○）應將如附表所示土地所有權移轉登記與上
　　訴人即附帶被上訴人甲○○（即聲請人），並交付甲○○占有」，惟此係第三人
　　俞仁立、俞又仁、柏志偉（即俞禮宏之繼承人）於聲請人起訴之本院八十四年度
　　重訴字第十一號訴訟中，追加為該案之原告，並以契約及回復原狀等，先位請求
　　債務人乙○○移轉如附表所示不動產之所有權，備位請求返還價金。經本院判決
　　俞仁立等三人備位勝訴，台灣高等法院以八十六年度重上字第七十九號廢棄該部
　　分判決，並駁回俞仁立等三人在第一審之訴。最高法院八十九年度台上字第四九
　　六號裁定發回更審，俞仁立等三人以情事變更為由，變更原來之先位訴之聲明為
　　起訴聲明，請求債務人乙○○應將如附表所示之土地移轉登記予俞仁立等三人指
　　定之甲○○即聲請人，經台灣高等法院認定俞仁立等三人之繼承人俞禮宏為有效
　　契約當事人，而以八十九年度重上更（一）字第三十七號判決，准許俞仁立等三
　　人之請求。債務人乙○○提起上訴後，經最高法院以九十一年度台上字第一一二
　　三號裁定駁回上訴確定。此判決結果與聲請人聲請假處分之本案請求並無關聯。
  (四)聲請人聲請假處分之本案請求業經判決駁回確定，已如前述，則聲請人再以其本
    案訴訟已獲全部勝訴判決確定，請求取回本件擔保金，於法自有不合。本院提存
　　所認聲請人之聲請與提存法第十六條第一項第三款之規定不符，駁回其聲請，自
　　屬正當，異議人之異議則為無理由，應予駁回。
三、依民事訴訟法第九十五條、第七十八條裁定如主文。
中　　　華　　　民　　　國　　九十一　　年　　 十二　 　月　　　十七　　日
                                       臺灣士林地方法院民事第一庭
~B法　　　官　陳雅玲
右為正本係照原本作成。
如對本裁定抗告應於送達後十日內向本院提出抗告狀。
中　　　華　　　民　　　國　　九十一　　年　　 十二　　 月　　　十九　　日
~B法院書記官　黃惠苹
